臺灣嘉義地方法院民事裁定
105年度訴字第515號 
聲請人即
原      告  林駿杰  

訴訟代理人  廖道成律師


相對人即
被      告  陳奕成  


被      告  陳禹宏  


上列二人之
訴訟代理人  楊春蘭  
被      告  陳柏豪即陳進明


被      告  陳進福  

被      告  陳趙粧  
被      告  陳秋月  

被      告  柯嘉豪即柯明生


被      告  柯清氣  
被      告  柯溪源  

被      告  柯嬌鶴  
上列三人之
訴訟代理人  柯美如  
被      告  柯國山  
被      告  柯瑞賢  
被      告  柯文得  
被      告  柯明煌  
被      告  柯勝鴻  

被      告  柯吟怡（即柯博文之承受訴訟人）

法定代理人  羅惠美  
被      告  鄭江洽  

訴訟代理人  鄭志文  
被      告  陳戊生  
被      告  楊陳梅香
被      告  陳梅桃  


被      告  陳寶菊  
被      告  林陳金治


被      告  陳王金鶴
被      告  賴書玄  

被      告  賴妘庭  

被      告  賴欣宏  
被      告  陳月昭  


被      告  陳志成  
被      告  陳玉樹  
被      告  葉陳金鑾


被      告  林陳金有

被      告  陳國田  

被      告  林柯月員
被      告  柯林月娥

被      告  柯金玉  


被      告  柯明珠  

被      告  陳致祥  
被      告  陳致華  
被      告  陳致隆  
被      告  陳洪欵（即陳輝煌之承受訴訟人）

被      告  陳孔己（即陳輝煌之承受訴訟人）

被      告  陳孔雀（即陳輝煌之承受訴訟人）

被      告  陳素蓮（即陳輝煌之承受訴訟人）

被      告  陳素雲（即陳輝煌之承受訴訟人）

被      告  陳素芬（即陳輝煌之承受訴訟人）

被      告  陳素勉（即陳輝煌之承受訴訟人）


被      告  陳吳金  
被      告  陳明昌  
被      告  陳雪娥  
被      告  陳雪慧  

被      告  陳雪燕  
被      告  陳明興  

被      告  陳金象  

被      告  陳廣次  
被      告  張添禎（即陳嫌貴之承受訴訟人）


被      告  張添瑜（即陳嫌貴之承受訴訟人）


被      告  張㬇紋（即陳嫌貴之承受訴訟人）


被      告  陳去    

被      告  林振龍  

被      告  蕭林桂花
被      告  陳林雲釵

被      告  王家雲  
被      告  陳勝國  

被      告  陳駿琳  

被      告  江陳實梅
被      告  呂德根（即呂陳秋菊之承受訴訟人）

被      告  呂秉鴻（即呂陳秋菊之承受訴訟人）

被      告  呂承駿（即呂陳秋菊之承受訴訟人）

被      告  呂蕙宇（即呂陳秋菊之承受訴訟人）

被      告  張柯玉琴

被      告  施柯泏  
被      告  林寶珠（兼林滄藤之承受訴訟人）


被      告  游麗馨  

被      告  林宗億（兼林滄藤之承受訴訟人）


被      告  林榮華（兼林滄藤之承受訴訟人）


被      告  林寶蘭（兼林滄藤之承受訴訟人）


被      告  柯茂林（兼柯陳木香之承受訴訟人）

被      告  柯美鳳（兼柯陳木香之承受訴訟人）

被      告  柯俊煌（兼柯陳木香之承受訴訟人）


被      告  柯明顯（兼柯陳木香之承受訴訟人）

被      告  林柯梅雀
被      告  柯改    

被      告  柯有    

被      告  柯太興  

被      告  柯太忠  

被      告  柯金城  

被      告  田葉美秀（兼葉施菊之承受訴訟人）


被      告  葉美金（兼葉施菊之承受訴訟人）


被      告  葉美瓊（兼葉施菊之承受訴訟人）


被      告  葉美珠（兼葉施菊之承受訴訟人）


被      告  葉英俊（兼葉施菊之承受訴訟人）


被      告  葉淑卿（兼葉施菊之承受訴訟人）


被      告  蘇葉月桂

被      告  張寶珠  

被      告  葉坤宜  

被      告  葉瑞明  

被      告  柯新發（兼柯林基耳之承受訴訟人）


被      告  柯新典（兼柯林基耳之承受訴訟人）

被      告  柯詔順（兼柯林基耳之承受訴訟人）

被      告  柯新全（兼柯林基耳之承受訴訟人）


被      告  黃柯麗呅（兼柯林基耳之承受訴訟人）

被      告  蘇吳秋蘭

被      告  蘇民宜  

兼上列二人
訴訟代理人  蘇均霈  


被      告  蘇玉青  
被      告  林漢章  

被      告  林來春  

被      告  林秀琴  

被      告  林秀燕  

被      告  林秀卿  


被      告  林誌錕  

被      告  林証鍠  

被      告  林詳澤  

被      告  蘇李美惠
被      告  蘇聖玉  

被      告  蘇瑞榮  
被      告  李碧雲（即李蘇秀英之承受訴訟人）

被      告  李碧香（即李蘇秀英之承受訴訟人）

被      告  吳素真（兼吳柯勸之承受訴訟人）

被      告  吳秋琴（兼吳柯勸之承受訴訟人）

被      告  吳順發（兼吳柯勸之承受訴訟人）

被      告  黃吳美燕（兼吳柯勸之承受訴訟人）

被      告  吳林樹梅
被      告  徐林春梅
被      告  林双松  
被      告  林新田  

被      告  林平順  

被      告  葉清壽  
被      告  黃葉金鳳

被      告  林葉春季

被      告  吳葉錦雲
被      告  吳葉金有

被      告  陳品芳  

被      告  鄭陳梅  

被      告  謝陳英珠
被      告  楊陳榮華

被      告  楊淳雅（即被繼承人楊陳英蘭之承受訴訟人）




被      告  鄭陳阿勤

被      告  陳泳源  
被      告  陳楊咱  
被      告  陳金葉  
被      告  陳淑娟（即被繼承人陳寶玉之承受訴訟人）

被      告  陳延儒（即被繼承人陳寶玉之承受訴訟人）

被      告  陳儷文（即被繼承人陳寶玉之承受訴訟人）


被      告  范揚坤（兼范光武之承受訴訟人）


被      告  范文蕙（兼范光武之承受訴訟人）


被      告  范揚港（兼范光武之承受訴訟人）

被      告  柯森林（即柯水永之承受訴訟人）


被      告  柯季涵（即柯水永之承受訴訟人）


被      告  柯景紳（即柯水永之承受訴訟人）

被      告  柯漢民（即柯水永之承受訴訟人）



被      告  柯港瑞（即柯水永之承受訴訟人）

被      告  柯子淇（即柯水永之承受訴訟人）

被      告  吳宜霖（即吳己卯之承受訴訟人）

被      告  吳美燕（即吳己卯之承受訴訟人）

被      告  吳鈺嫺（即吳己卯之承受訴訟人）

被      告  吳惠賓（即吳己卯之承受訴訟人）

被      告  黃明龍（即被繼承人黃吳月鶴之承受訴訟人）




被      告  黃振南（即被繼承人黃吳月鶴之承受訴訟人）




被      告  黃美津（即被繼承人黃吳月鶴之承受訴訟人）


被      告  黃仕源（即被繼承人黃吳月鶴之承受訴訟人）


被      告  吳國志  

被      告  王青音  
被      告  柯新樂（兼柯林基耳之承受訴訟人）

被      告  柯新旺（兼柯林基耳之承受訴訟人）

被      告  柯吉    

被      告  柯水    

被      告  柯文添  

被      告  柯文啟  

被      告  柯香珠  

被      告  柯文傳  

被      告  柯秀鸞  

被      告  陳春賀  
被      告  柯陳比（即被繼承人柯國凉之承受訴訟人）


被      告  柯雅羚（即被繼承人柯國凉之承受訴訟人）

被      告  柯鴻麒（即被繼承人柯國凉之承受訴訟人）

被      告  柯麗珍（即被繼承人柯國凉之承受訴訟人）

被      告  柯麗霞（即被繼承人柯國凉之承受訴訟人）

被      告  柯麗菊（即被繼承人柯國凉之承受訴訟人）

被      告  柯元益（即被繼承人柯國凉之承受訴訟人）


上列當事人間請求分割共有物事件，聲請人聲請更正本院於民國
106年11月28日所為之民事判決及於107年5月18日所為之更正及
補充裁定之民事裁定，本院更正如下：
    主  文
本院於民國106年11月28日所為105年度訴字第515號民事判決，
其中附表一關於「鄭陳梅、謝陳英珠、楊陳榮華、楊陳英蘭、鄭
陳阿勤」及「柯陳木香」之記載部分，應予刪除。另外，原告對
於被告「鄭陳梅、謝陳英珠、楊陳榮華、楊陳英蘭、鄭陳阿勤」
之訴訟部分，應予駁回；另原告對於被告「柯陳木香」之訴訟部
分，應由被告柯茂林、柯俊煌、柯明顯、柯美鳳承受訴訟，並應
刪除判決當事欄中關於被告「柯陳木香」部分之記載。
本院於民國107年5月18日所為105年度訴字第515號之更正及補充
裁定之民事裁定，其中理由欄關於「陳丁戊【註：11年10月02日
出生、97年8月24日死亡；配偶：陳林格，已歿；繼承人為其子
女即被告陳品芳、鄭陳梅、謝陳英珠、楊陳榮華、楊陳英蘭、鄭
陳阿勤】」之記載，應更正為「陳丁戊【註：11年10月02日出生
、97年8月24日死亡；配偶：陳林格，已歿；繼承人為其子女即
被告陳品芳】」。另當事人欄中，其中關於被告「柯陳木香」部
分之記載，應予刪除。
其餘聲請駁回。
    理  由
一、聲請意旨略以：(一)貴院105年度訴字第515號判決分割事件
    ，業經判決在案。但嘉義地方法院民國107年5月18日裁定第
    11頁第3行：「陳丁戊97年8月24日死亡，配偶：陳林格，已
    歿，繼承人為其子女即被告陳品芳、鄭陳梅、謝陳英珠、楊
    陳榮華、楊陳英蘭、鄭陳阿勤」；及第12頁第2行：「陳丁
    戊之繼承人即被告陳品芳、鄭陳梅、謝陳英珠、楊陳榮華、
    楊陳英蘭、鄭陳阿勤為本案被告」。然嘉義地方法院強股97
    年度繼字第1058號准予被繼承人「陳丁戊：身分證統一編號
    :Z000000000」之繼承人鄭陳梅、謝陳英珠、楊陳英蘭、鄭
    陳阿勤聲明拋棄繼承。楊陳英蘭於107年3月8日死亡，配偶
    楊邦勒已歿，繼承人為其養女楊雅淳，但楊陳英蘭已拋棄陳
    丁戊之繼承權，即楊淳雅無代位繼承之權利。因此，被告陳
    丁戊之合法繼承人為陳品芳，被告鄭陳梅、謝陳英珠、楊陳
    英蘭、鄭陳阿勤、楊淳雅五人應予刪除。(二)另被告柯陳木
    香106年1月15日死亡，但本判決確定日為109年6月2日，亦
    即柯陳木香已經無權利能力及當事人能力，故應無為當事人
    之必要。配偶柯太順已歿，其繼承人柯茂林、柯俊煌、柯明
    顯、柯美鳳承受訴訟；而柯茂林、柯俊煌、柯明顯、柯美鳳
    已為本案被告柯太順承受訴訟人。為此，依民事訴訟法第23
    2條第1項規定，聲請貴院裁定更正之。
二、按「判決如有誤寫、誤算或其他類此之顯然錯誤者，法院得
    隨時或依聲請以裁定更正之；其正本與原本不符者亦同。」
    民事訴訟法第232條第1項定有明文。上述所稱之法院，係指
    原判決的法院而言。又按，「判決中顯然之錯誤，得由法院
    自行更正者，不以出於法院之過失為必要。即本於當事人之
    陳述或書狀之記載所致之錯誤，亦得以裁定更正之。」最高
    法院著有72年度台抗字第490號裁判要旨可資參照。
三、經查，本件兩造請求分割共有物事件，原告聲請更正意旨，
    雖然是聲請更正本院於107年5月18日所為之民事裁定第11頁
    第3行及第12頁第2行。惟查，本院另查核原告聲請更正本院
    裁定理由欄的內容，目的並非係在於要求更正裁定所載理由
    內容，蓋因僅聲請更正裁判的理由，而未聲請更正主文內容
    或主文所示之附表內容，並無任何實益。因此，本院另查核
    原告在於之前聲請書狀的內容，再重新檢視附表一所列陳伋
    之繼承人(註：已故陳丁戊，亦為陳伋的繼承人之一)，發現
    附表一部分，所記載陳伋之繼承人，其中被告鄭陳梅、謝陳
    英珠、楊陳榮華、楊陳英蘭、鄭陳阿勤等五人部分，均已經
    聲明拋棄繼承。此情有原告於111年2月25日提出之本院108
    年4月3日嘉院聰家108年度倫字第207號函所附之本院97年度
    繼字第1058號准予被繼承人「陳丁戊：身分證統一編號:Z00
    0000000」之繼承人鄭陳梅、謝陳英珠、楊陳榮華、楊陳英
    蘭、鄭陳阿勤聲明拋棄繼承之證明文件可憑。因此，本院於
    106年11月28日所為之105年度訴字第515號民事判決之附表
    一的部分，所記載陳伋之繼承人，其中關於被告「鄭陳梅、
    謝陳英珠、楊陳榮華、楊陳英蘭、鄭陳阿勤」之記載，應予
    刪除；原告對於上述被告鄭陳梅、謝陳英珠、楊陳榮華、楊
    陳英蘭、鄭陳阿勤之訴訟部分，也應予以駁回。另外，本院
    於107年5月18日所為105年度訴字第515號之更正及補充裁定
    之民事裁定，在理由欄內，其中關於「陳丁戊【註：11年10
    月02日出生、97年8月24日死亡；配偶：陳林格，已歿；繼
    承人為其子女即被告陳品芳、鄭陳梅、謝陳英珠、楊陳榮華
    、楊陳英蘭、鄭陳阿勤】」之記載，也應更正為「陳丁戊【
    註：11年10月02日出生、97年8月24日死亡；配偶：陳林格
    ，已歿；繼承人為其子女即被告陳品芳】」（即刪除其他的
    被告鄭陳梅、謝陳英珠、楊陳榮華、楊陳英蘭、鄭陳阿勤之
    記載部分）。又本院106年11月28日所為之民事判決及107年
    5月18日所為之民事裁定，雖然是因當事人原告之陳述或書
    狀之記載，致發生上述顯然之錯誤，惟依最高法院72年度台
    抗字第490號裁判意旨，法院仍得以裁定更正之，爰更正為
    主文第一、二項所示。
四、次按，當事人死亡者，繼承人、遺產管理人或其他依法令應
    續行訴訟之人，於得為承受時，應即為承受之聲明；當事人
    不聲明承受訴訟時，法院亦得依職權，以裁定命其續行訴訟
    。此民事訴訟法第175條第1項、第178條定有明文。本件兩
    造間請求分割共有物事件，原告於105年5月24日具狀起訴，
    請求判決將兩造共有坐落嘉義縣○○鄉○○段000地號土地，予
    以分割。惟其中共有人陳伋於起訴前即已經死亡，其法定繼
    承人，除已經裁定更正或刪除之部分外，即為106年11月28
    日本院105年度訴字第515號民事判決之附表一所示之繼承人
    。又查，被告柯陳木香的配偶柯太順為附表一陳伋之繼承人
    ，惟柯太順已歿，繼承人為配偶即被告柯陳木香及子女即被
    告柯茂林、1柯俊煌、柯明顯、柯美鳳【詳本院卷㈠第287頁
    及第293頁】。而查，被告柯陳木香於106年1月15日已經死
    亡，此有原告於111年2月25日提出之柯陳木香除戶謄本載明
    可稽。而因被告柯陳木香在本案判決前已經死亡，按人死亡
    時，其權利能力即已經消滅，被告柯陳木香既已經亡故，即
    已屬當事人不存在，故本院於106年11月28日所為之105年度
    訴字第515號民事判決之附表一，其中關於「柯陳木香」之
    記載的部分，應該予以刪除。又查，被告柯茂林、柯俊煌、
    柯明顯、柯美鳳為被告柯陳木香之子女，乃為法定繼承人，
    故被告「柯陳木香」的部分，應該由被告柯茂林、柯俊煌、
    柯明顯、柯美鳳承受訴訟。爰併在主文第一項中，諭知本院
    於106年11月28日所為之105年度訴字第515號民事判決，其
    中附表一關於「柯陳木香」之記載部分，應該予以刪除；同
    時並諭知原告對於被告「柯陳木香」之訴訟部分，應由被告
    柯茂林、柯俊煌、柯明顯、柯美鳳承受訴訟。另外，本案的
    判決及裁定應不得記載已經死亡之人為當事人，因此，本院
    於106年11月28日所為105年度訴字第515號民事判決及107年
    5月18日所為105年度訴字第515號之更正及補充裁定之民事
    裁定，應刪除當事人欄中關於被告「柯陳木香」部分之記載
    。
五、至於聲請人陳稱楊陳英蘭於107年3月8日死亡，配偶楊邦勒
    已歿，繼承人為其養女楊雅淳，但楊陳英蘭已拋棄陳丁戊之
    繼承權，即楊淳雅無代位繼承之權利，因此，被告陳丁戊之
    合法繼承人為陳品芳，被告楊淳雅應予刪除云云。惟按，就
　　本案判決的日期而言，本院是在於106年11月28日為本案之
    判決，當時被告楊陳英蘭仍然尚生存；而且，原告並無撤回
　　對於被告楊陳英蘭之訴訟部分，故在本案判決之當事人欄中
    ，仍應列楊陳英蘭為被告當事人。嗣後，被告楊陳英蘭雖於
    107年3月8日死亡，但因原告並無撤回對於被告楊陳英蘭之
    訴訟部分，故本院於107年5月18日所為之民事裁定，應列繼
    承人楊淳雅為被告楊陳英蘭之承受訴訟人，以送達107年5月
    18日所為之民事裁定。因此，原告聲請刪除本院106年11月2
    8日民事判決當事人欄中之被告楊陳英蘭的記載之部分；及
    聲請刪除本院於107年5月18日民事裁定當事人欄中之被告楊
    淳雅（即被繼承人楊陳英蘭之承受訴訟人）的記載部分，不
    應准許，均應予駁回之。至其餘被告鄭陳梅、謝陳英珠、楊
    陳榮華、鄭陳阿勤之部分，也因為原告並無撤回對於被告鄭
    陳梅、謝陳英珠、楊陳榮華、鄭陳阿勤之訴訟部分，僅能以
    原告嗣後另再提出本院108年4月3日嘉院聰家108年度倫字第
    207號函所附之聲明拋棄繼承之證明文件，刪除本院於106年
    11月28日所為民事判決附表一中之記載的部分。至於原告聲
    請刪除本院於106年11月28日民事判決當事人欄中之被告鄭
    陳梅、謝陳英珠、楊陳榮華、鄭陳阿勤的記載之部分；及刪
    除本院107年5月18日民事裁定當事人欄中之被告鄭陳梅、謝
    陳英珠、楊陳榮華、鄭陳阿勤的記載部分，依前述說明，亦
    不應准許，也應予駁回之。
六、依民事訴訟法第232條第1項、第178條，裁定如主文。
中　　華　　民　　國　  111　 年　　5  　 月　　2 　　日
                  民二庭法　官　呂仲玉
以上正本係照原本作成。
如對本裁定抗告須於裁定送達後10日內向本院提出抗告狀（須按
對造人數提出繕本），並繳納抗告費新臺幣1,000元。
中　　華　　民　　國　  111　 年　　5  　 月　　2 　　日
                        書記官　朱鴻明